【裁判字號】    97,易,429
【裁判日期】    970520
【裁判案由】    毀損等
【裁判全文】
臺灣桃園地方法院刑事判決               97年度易字第429號
公  訴  人  臺灣桃園地方法院檢察署檢察官
被      告  丁○○
            丙○○
上列被告因毀損等案件，經檢察官提起公訴（96年度偵字第
29759 號），本院判決如下：
    主  文
本件公訴不受理。
    理  由
一、追加起訴意旨略以：被告丁○○因其子即被告丙○○前涉刑
    案糾紛，與居住在桃園縣八德市○○街48號之甲○○及其家
    人素有嫌隙，（一）竟夥同4 名年籍不詳之成年男子，共同
    基於毀損、恐嚇及公然侮辱之犯意聯絡，於民國96年2 月23
    日下午3 時7 分許，共乘1 輛自用小客車至甲○○、乙○○
    位於桃園縣八德市○○街48號住處前，由丁○○下車以腳踢
    踹上開住宅大門，致該大門門板變形、門鎖喪失一般正常開
    關之效用，足生所害於甲○○及其家屬；並於該處住宅區之
    公眾得見聞場所，對該宅出口辱罵：「糙你娘機八，你娘機
    掰」等語足以貶損甲○○、乙○○之社會評價；另接續恫嚇
    稱：「等會撞倒你家去」、「撞給你死，你門就關好，看我
    拿東西去你家」及「我永遠讓你們無法吃睡」等加害他人身
    命、身體及財產之事，至甲○○、乙○○心生畏懼，而生危
    害於渠等安全。（二）丁○○復於同年3 月9 日下午5 時許
    ，帶同丙○○前往上址，基於共同公然侮辱之犯意聯絡，以
    「幹你娘」等（俗稱三字經）對甲○○、乙○○及渠等住宅
    加以辱罵，足以貶抑甲○○、乙○○之社會評價。因認被告
    丁○○、丙○○涉犯刑法第354 條之毀損、同法第309 條第
    1 項之公然侮辱及同法第305 條恐嚇等罪嫌。
二、按起訴之程序違背規定者，應諭知不受理之判決，並得不經
    言詞辯論為之，刑事訴訟法第303 條第1 款、第307 條分別
    定有明文。次按於第一審辯論終結前，得就與本案相牽連之
    犯罪或本罪之誣告罪，追加起訴，刑事訴訟法第265 條第1
    項定有明文。又刑事訴訟法第265 條第1 項規定，於第一審
    辯論終結前，得就與本案相牽連之犯罪或本罪之誣告罪，追
    加起訴，係就與已經起訴之案件無單一性不可分關係之相牽
    連犯罪（指刑事訴訟法第七條所列案件），在原起訴案件第
    一審辯論終結前，加提獨立之新訴，俾與原起訴案件合併審
    判，以收訴訟經濟之效（最高法院96年度台上字第3329號、
    96年度台上字第5048號判決易旨參照）。是追加起訴者既屬
    與原起訴案件合併審判之獨立新訴，其2 者必須屬得行「同
    一訴訟程序」之案件，否則即無從合併審判，更遑論有何收
    訴訟經濟之效可言。而簡易程序與通常程序乃屬「不同之訴
    訟程序」，此觀諸刑事訴訟法第449 條第2 項、第452 條定
    有關於程序轉換之規定自明，則依上開說明，於簡易程序並
    無依通常程序追加起訴之餘地，此就刑事訴訟法第451 條第
    2 項明示準用第264 條，並無準用同法第265 條之規定，應
    可視排斥適用之意，以免案件複雜化。且該法亦未定有關於
    簡易程序因依通常程序追加起訴後即應轉為通常程序或併入
    簡易程序審判之相關規定可證。再自簡易程序之目的既在「
    明案速決」以觀，如容許得被任意追加起訴通常訴訟程序案
    件，反而影響原案之「速決」，此當非立法意旨所在，是上
    開法條於簡易程序亦應無類推適用之餘地。又刑事訴訟法第
    451 條第3 項固規定簡易判決處刑之聲請，與起訴有同一之
    效力，惟此係指該經聲請之案件繫屬法院之效力與依通常程
    序起訴者同（刑事訴訟法第266 條、第267 條等規定參照）
    ，要與另案之聲請或起訴或程序之合併無關。綜上，在檢察
    官聲請簡易判決處刑後未經法院依刑事訴訟法第452 條規定
    轉為通常程序前，或檢察官依通常程序起訴後經法院依刑事
    訴訟法第442 條第2 項改依簡易程序後，如檢察官又依通常
    程序追加起訴，即屬起訴之程序違背規定，自於法未合。
三、查本院96年度桃簡字第3075號被告丁○○侮辱罪案件，係經
    檢察官依簡易程序聲請簡易處刑之案件，嗣經檢察官再以通
    常程序認被告丁○○、丙○○追涉犯上開罪嫌加起訴，揆諸
    前開說明，其依通常程序追加起訴於法未合，爰不經言詞辯
    論，逕諭知不受理之判決。
四、末按檢察官聲請以簡易判決處刑之案件，經法院認有刑事訴
    訟法第451 條之1 第4 項但書所定之情形者，應適用通常程
    序審判之，刑事訴訟法第452 條定有明文。本件經檢察官聲
    請簡易判決處刑，經認合於刑事訴訟法第451 條之第4 項但
    書第3 款之情形，應改依通常程序審理。又按除簡式審判程
    序、簡易程序及刑事訴訟法第376 條第1 款、第2 款所列之
    罪之案件外，第一審應行合議審判，同法第284 條之1 ，亦
    訂有明文，本件被告丁○○、丙○○涉犯刑法第354 條之毀
    損、同法第309 條第1 項之公然侮辱及同法第305 條恐嚇等
    罪名，該等罪名法定本刑均為3 年以下有期徒刑、拘役或3
    百元以下罰金，屬刑事訴訟法第376 條第1 款之罪，依上開
    說明，本件由法官獨任審判，併此敘明。
五、據上論斷，應依刑事訴訟法第303 條第1 款、第307 條規定
    ，判決如主文。
中    華    民    國    97    年    5    月     20    日
                  刑事第八庭    法  官  邱滋杉
上正本證明與原本無異。
如不服本判決，應於判決送達後10日內向本院提出上訴狀（應附
繕本），上訴於臺灣高等法院。
                                書記官  陳玉芳
中    華    民    國    97    年    5     月    21    日


司法院資訊處製作；財團法人民間司法改革基金會備份。
